【裁判字號】    89,台上,7838
【裁判日期】    891221
【裁判案由】    違反毒品危害防制條例
【裁判全文】
最高法院刑事判決                              八十九年度台上字第七八三八號
    上  訴  人  乙○○
                甲○○原名何.
右上訴人等因違反毒品危害防制條例案件，不服台灣高等法院台中分院中華民國八十
九年十月二十五日第二審判決（八十九年度上訴字第一六二七號，起訴案號：台灣台
中地方法院檢察署八十八年度偵字第二三三七○號），提起上訴，本院判決如左：
    主  文
原判決撤銷，發回台灣高等法院台中分院。
    理  由
本件原判決認定上訴人甲○○（原名何榮斌）曾因違反肅清煙毒條例等案件，經法院
判處有期徒刑二年三月確定，於民國八十四年二月二十四日執行完畢，仍不知悔改，
復與上訴人乙○○共同基於意圖販售第二級毒品安非他命以營利之犯意聯絡，共同出
資，由甲○○於八十八年十一月二十二日，前往基隆地區某處，向姓名年籍不詳之人
，以新台幣（下同）十九萬元之代價販入安非他命二十五包（淨重二三六‧四二公克
，包裝重十三‧五八公克），準備出售牟利；嗣於同年十一月二十六日凌晨三時許，
經警搜索甲○○位於台中縣潭子鄉○○路○段一九七巷十九號十樓之住處，而當場查
獲，扣押其二人所有之安非他命二十五包、分裝袋二百五十個、攪拌機一台、電子磅
秤一台等情。因而撤銷第一審判決，改判仍論處上訴人等共同販賣第二級毒品（甲○
○為累犯）罪刑。固非無見。
惟查：一、有罪判決書所記載之犯罪事實，為論罪科刑適用法律之基礎，故凡於適用
法律有關之重要事項，必須詳加認定，明確記載，然後於理由內敘明犯罪事實所憑之
證據及認定之理由，始足為適用法律之依據。如事實有此記載，理由未予說明，則為
理由不備，按諸刑事訴訟法第三百七十九條第十四款規定，其判決當然為違背法令。
原判決事實欄記載上訴人乙○○、甲○○二人基於意圖販售第二級毒品安非他命以營
利之犯意聯絡，共同出資購得安非他命二十五包，準備出售牟利等情，但其對於上訴
人等究竟如何出資？乙○○有何出資之事實？並未於判決內敘明其所憑之證據及認定
之理由，自有判決不載理由之違法。二、審理事實之法院，對於與被告被訴事實有關
之證據，應從各方面詳予調查，以期發現真實，苟有與待證事實相關之證據尚未查竣
，依法即不得遽為有利或不利於被告之判斷。上訴人甲○○於警詢供稱扣押之安非他
命係其與綽號「阿明」者出資所購得，於偵審中並一再辯稱該安非他命僅一部分係伊
所有，其餘為「阿明」所寄放，復於原審審理時陳稱其已查知「阿明」者即胡國華，
住台中縣東勢鎮○○里○○路和興巷云云；則甲○○所稱之「阿明」是否確有其人，
攸關認定其所供「阿明」寄放安非他命一節可否憑信，及乙○○有無出資購買安非他
命之情事，非無調查之必要。原審未依上述地址向管區警察機關或戶政機關函詢有無
胡國華其人，並予傳喚查證，遽以該上訴人稱胡國華下落不明，即不為調查，難謂無
調查職責未盡之違誤。三、檢察官起訴書於犯罪事實欄記載扣押之現款十一萬七千二
百元係上訴人等販毒所得，並請求依法宣告沒收。原判決理由第一項之(三)，僅就乙○
○所辯其於案發當時攜帶該款項係欲借予甲○○開設檳榔攤，認不可採信，而為說明
論斷，對於該款項究竟是否屬於上訴人等販賣毒品所得之財物，則未論斷；其理由第
三項竟謂「扣案之現金十一萬七千二百元，係屬被告乙○○所有，亦無其他佐證足認
係被告二人販賣安非他命之所得，該部分爰不另諭知沒收」云云，自有判決理由矛盾
及已受請求之事項未予判決之違法。四、證據之證明力，固屬於法院判斷之自由，惟
證據之本身如有瑕疵，則在此瑕疵未能究明以前，遽採為有罪之根據，即難謂為適法
。證人王儀於警詢雖供稱查獲之安非他命係上訴人二人所共有，但又稱「他們每壹星
期至十天左右會買壹次安非他命，每次數量就如今天為警查獲之安非他命250.8 公克
之數量，我只知道是到高雄，至於向何人買，我不知道。我跟他們去壹次，我在車上
等……」云云（見偵查卷第十八頁）；如果無訛，該證人似僅知上訴人等曾有一次同
至高雄購買安非他命之事實，此與原判決所認定扣押之安非他命係上訴人等共同出資
在基隆地區某處購得，顯非屬同一次所購買，則證人王儀有關扣押安非他命係屬上訴
人等所共有之供述，即存有嚴重瑕疵。原審未予究明，仍憑該證人於警詢之證供，採
為認定上訴人等共同販入毒品之論罪證據，其採證認事，亦難謂適法。以上諸端，或
為上訴意旨所指摘，或為本院得依職權調查之事項，應認原判決有撤銷發回更審之原
因。原判決關於上訴人等不另為無罪之諭知部分，既經檢察官起訴書指明與前開論罪
部分有連續犯之裁判上一罪關係，依審判不可分原則，應一併撤銷發回，附予說明。
據上論結，應依刑事訴訟法第三百九十七條、第四百零一條，判決如主文。
中      華      民      國    八十九    年     十二     月    二十一    日
                              最高法院刑事第九庭
                                  審判長法官  曾  有  田
                                        法官  陳  宗  鎮
                                        法官  劉  介  民
                                        法官  魏  新  和
                                        法官  孫  增  同
      右正本證明與原本無異
                                              書  記  官
中      華      民      國    八十九    年     十二     月    二十九    日


司法院資訊處製作；財團法人民間司法改革基金會備份。
